臺灣高等法院刑事判決　　　　　　　 96年度交上易字第175號
上　訴　人
即　被　告　乙○○
上列上訴人因過失傷害案件，不服臺灣臺北地方法院95年度交易
字第912號，中華民國96年4月27日第一審判決（起訴案號：臺灣
臺北地方法院檢察署95年度偵字第25914號），提起上訴，本院
判決如下：
    主  文
上訴駁回。
    事  實
一、乙○○於民國九十五年十一月二日上午九點四十分駕駛吳珮
    菱所有（原判決誤載為乙○○所有）之車牌號碼八一八七─
    ＱＤ之自用小客車至臺北市○○區○○街四一九號北都豐田
    汽車保養廠進行保養，其於小客車保養完畢坐於駕駛座，接
    受該廠員工甲○○報告保養清潔情形後，原應於關閉車門前
    確認車門附近無障礙物，始得關閉車門，以避免使人受傷，
    當時又無不能注意之情狀，竟因不滿該廠清潔不周而疏於注
    意，在甲○○左手伸入駕駛座車門開啟之車內向其拿取簽收
    單據未及伸出車門外之際，貿然用力關閉車門，使甲○○之
    左手小指遭駕駛座車門夾住，而受有左側末端小指創傷性截
    肢約○．五公分之傷害。
二、案經甲○○訴由臺北市政府警察局松山分局報請臺灣臺北地
    方法院檢察署檢察官偵查起訴。
    理  由
一、證據能力部分：
  (一)按被告以外之人於審判外之陳述，雖不符刑事訴訟法第一百
    五十九條之一至第一百五十九條之四之規定，然經當事人於
    審判程序同意作為證據，法院審酌該言詞陳述作成時之情況
    ，認為適當者，亦得為證據，刑事訴訟法第一百五十九條之
    五第一項定有明文；當事人、代理人或辯護人於法院調查證
    據時，知有刑事訴訟法第一百五十九條第一項不得為證據之
    情形，而未於言詞辯論終結前聲明異議者，視為有前項之同
    意，同法條第二項定有明文。經查，證人即告訴人甲○○於
    警詢時之指述，係被告以外之人於審判外之言詞陳述，為傳
    聞證據。上訴人即被告乙○○就上開供述之證據能力於本院
    準備及審理程序時固辯稱內容不實在而就證明力有所爭執，
    然並不爭執其證據能力，且迄於言詞辯論終結前復未聲明異
    議（本院卷一六、二八），而本院審酌其陳述作成時之情況
    ，並無違法取證之瑕疵，亦認以之作為證據為適當，故依諸
    上開規定，甲○○於審判外之陳述，自有證據能力。
  (二)再按被告以外之人於偵查中向檢察官所為之陳述，除顯有不
    可信之情況者外，得為證據，刑事訴訟法第一百五十九條之
    一第二項規定明確。經查證人甲○○於檢察官偵訊時所為之
    供述（偵卷二○、二一頁），雖為被告以外之人於審判外之
    言詞陳述，惟業經具結在卷，與法定要件相符；且核其陳述
    時之外在環境及情況，亦查無顯有不可信之情況；況被告就
    上開供述之證據能力於本院準備及審理程序時亦並不爭執其
    證據能力，且迄於言詞辯論終結前復未聲明異議（同上本院
    卷），甲○○於審判外之偵訊證詞，揆諸上揭規定，自有證
    據能力。
二、訊據被告乙○○雖坦承在前揭時地坐於駕駛座內，及告訴人
    甲○○遭上述小客車車門夾傷等事實，惟否認有過失傷害犯
    行，辯稱：車門係告訴人自行所關上，伊在上車前就已經簽
    好收據交付告訴人，係於綁安全帶時發現車窗有污垢，才聽
    到告訴人說其手被車門夾到，且該廠有要求員工交車時要幫
    客人關車門，告訴人受傷與伊無涉云云。經查：
  (一)上揭事實，業經證人即告訴人甲○○於原審指證：「九十五
    年十一月二日上午被告到北都豐田汽車保養廠做新車保養，
    當天被告一進保養廠就問其保養要多少錢，伊告稱要（新臺
    幣，下同）一千六百五十元，被告說怎麼這麼貴，伊告稱是
    公司規定新車一定要換四罐機油，並已扣除工資，被告就接
    受保養。一小時後，被告返回先去結帳，伊帶被告查看車子
    是否清洗好，再將車外清潔項目點交給被告時沒拿洗車卡逐
    項點交，在被告坐上駕駛座後，伊準備點交車內清潔項目時
    ，才用左手取下掛在後視鏡上的洗車卡，依洗車卡之項目逐
    一向被告說明內部已經清潔完畢之位置，並請被告簽名，被
    告很不屑的簽了英文姓名之後，用左手把洗車卡往上揚，伊
    伸手去拿洗車卡，就在伊準備將手伸出車門時，被告將車門
    關上，伊手指被靠近ＡＢ柱該側車門夾到後就斷了。被告壓
    傷伊手指後立刻將車窗搖下來，趕快下車，並說抱歉，用手
    帕將伊手包起來，後來由旁邊的人報告廠長」等情明確（原
    審卷三八、三九頁），核與其警詢及偵查證述情節一致（偵
    卷六、二○、二一頁）。告訴人受有如事實欄所載之傷勢，
    亦有國防醫學院三軍總醫院附設民眾診療服務處九十五年十
    一月二日出具之診斷證明書在卷可佐（偵卷一一頁）；而告
    訴人左手小指確較右手小指短少約○．五公分乙情，復經原
    審當庭勘驗屬實（原審卷三九頁），並有照片足按（原審卷
    四六頁），堪認告訴人於上揭時地確有遭被告當日使用之車
    輛之車門夾傷之事實無疑。
  (二)稽之證人即北都豐田汽車保養廠廠長闕坤霖於原審結證：「
    伊於外面技術人員在喧揚說有人受傷，才到交車的地方去，
    伊看到被告將告訴人受傷的那隻手舉高，用手帕包著，並向
    伊說告訴人受傷，伊遂派技術人員送告訴人到醫院，之後被
    告向伊說不好意思，夾傷了員工的手，並且交付幾千元給伊
    ，伊將錢返還被告，伊用自己的錢給送告訴人到醫院的同事
    」（原審卷四○頁正背面）；證人即保養廠員工傅家駿於原
    審亦證稱：「伊係引擎技師，當日上午九點四十分在保養廠
    電腦前輸入完工資料，並未看到告訴人手指受傷之過程，聽
    到組長葉清富、引擎人員楊俊隆說，告訴人為什麼在甩手，
    手在流血，抬頭只看到告訴人站在被告的車旁，車門關起來
    後告訴人在甩手，手指慢慢的滲流出血；被告下車用手帕將
    告訴人受傷的手摀住後，叫現場人員把告訴人送去醫院並且
    付了幾千元的醫藥費給廠長闕坤霖，並對廠長說抱歉」等語
    （原審卷三六、三七頁）。二證人雖未目擊告訴人如何受傷
    之過程，然均一致證述被告有於告訴人受傷後交付數千元現
    金予證人闕坤霖，並為道歉之表示，核與被告於本院自承「
    伊有向闕坤霖表示發生此事很遺憾，並將身上所有的錢六千
    元拿給闕坤霖」等情（本院卷一六頁），已符一致；而其等
    僅係汽車技術人員，與被告本不相識亦無嫌隙，斷無甘冒偽
    證處罰之風險，而故為誣指被告之必要；況茍欲聯合誣陷被
    告直可配合告訴人所述，焉需一致供稱未目擊受傷結果，而
    僅就其後被告交款及道歉之情形為誣陷，益徵所供屬實。從
    而依其等所證，告訴人手指受傷之際係站在被告之汽車旁，
    且被告於告訴人受傷送醫後，尚向證人闕坤霖表示對於其夾
    傷告訴人之行為感到抱歉，並交付數千元予證人闕坤霖作為
    醫藥費。倘告訴人手指受傷並非被告關閉車門所致，被告主
    觀上又未認為係其所為，縱使被告基於惻隱或仁愛精神關心
    告訴人之傷勢，至多為告訴人包紮手指，呼喚其他人員協助
    送醫即可，焉須以「夾傷了員工的手」一事向證人闕坤霖表
    示抱歉，甚至主動支付所攜全部現金為醫藥費之理。被告所
    辯顯悖常情至明。
  (三)再依上揭國防醫學院三軍總醫院附設民眾診療服務處診斷證
    明書及原審當庭勘驗之結果可知，告訴人受傷之部位為左手
    小指末端自指尖約○．五公分處（原審卷三九頁）。則告訴
    人既係左手指遭小客車駕駛座車門夾傷，自無使用左手關閉
    車門，而將左手小指停留於車門外緣致遭夾傷之可能，更不
    可能有將左手小指停留於車頂下方車門位置，而以右手繞過
    身體前方關閉車門，或將左手小指停留於車門外緣，卻於以
    右手關閉車門時不知移位，任令自己之手指被夾傷等情形存
    在，被告所辯係告訴人自行關閉車門一節，與常理相違；況
    被告於警詢時供明：「甲○○拿該汽車室內清潔單據交付伊
    簽收後，伊坐進駕駛座，發動引擎，並與甲○○揮手致意，
    而關上車門並繫上安全帶時，伊發覺車窗有污漬好像沒清理
    乾淨，而下車向甲○○告知所發現之問題時，伊才知道伊關
    上車門時夾到甲○○之手指」（偵卷一三頁）；於檢察官訊
    問時亦供稱：「伊認為車門甲○○也有幫忙關，不是完全伊
    關的，伊只有輕輕帶上而已」（偵卷二一頁），足證被告確
    有關車門之行為，告訴人之證言信而可徵，堪予採信。
三、綜上所述，被告所辯無非事後卸責之詞，不足採信，被告於
    告訴人左手未及伸出車門外之際，確有關閉車門致告訴人左
    手小指遭車門夾傷之行為，且被告之過失行為與告訴人之傷
    勢間有相當之因果關係足堪認定。至被告於本院雖聲請調查
    告訴人有無受過勞工安全之講習訓練及請求調查案發當時由
    被告所簽的清潔簽單，以證明告訴人之受傷與其無關（本院
    卷一六頁背面、一七、三一頁）。然本件係因被告不滿告訴
    人清潔不週，出於偶發之事故所致，已如前載，告訴人係因
    被告突如其來之過失行為致受有傷害，是以被告上開調查證
    據之聲請，核與本院判斷被告是否有過失行為無涉，況如被
    告所稱告訴人受過專業之訓練與一般民眾不同，準此，告訴
    人更無可能如被告所辯於親手關閉車門之舉動中自傷手指之
    理，是以上開調查證據之聲請，核無必要，併此敘明。綜上
    ，本件事證明確，被告犯行堪以認定。
四、論罪理由：
    核被告所為，係犯刑法第二百八十四條第一項前段過失傷害
    罪。又刑法第十條第四項規定：「稱重傷者，謂下列傷害：
    四毀敗或嚴重減損一肢以上之機能。六其他於身體或健康，
    有重大不治或難治之傷害」。告訴人左手小指雖較右手小指
    短少約○．五公分，已如前述，惟稽之告訴人亦供稱醫師認
    該小指功能應可如以前一般（原審卷一一頁背面），是告訴
    人左手小指之機能並未喪失，告訴人之傷勢顯非刑法第十條
    第四項第四款所稱「毀敗」或「嚴重減損」之情形，亦非屬
    同條項第六款（原審誤載為第四款）所稱「重大不治」之傷
    害至明。公訴意旨認告訴人所受傷害構成重傷，而論以刑法
    第二百八十四條第一項後段之過失致重傷罪，尚有誤會，惟
    起訴之基本事實相同，爰依刑事訴訟法第三百條之規定，變
    更起訴法條。
五、原審以被告過失傷害罪證明確，適用刑事訴訟法第二百九十
    九條第一項前段，第三百條，刑法第二百八十四條第一項前
    段、第四十一條第一項前段，刑法施行法第一條之一等規定
    ，並審酌被告於事發當時雖為告訴人包紮，並協助將告訴人
    送醫，惟於本案進入偵查至審理時均否認犯行，編造違背常
    理之辯解，尚未與告訴人達成和解，及告訴人所受傷害雖未
    達重傷之標準，但尚非輕微等一切情狀，判處被告有期徒刑
    四月，並諭知以新臺幣一千元折算一日之易科罰金之折算標
    準等情，其認事用法尚無違誤，量刑亦屬妥適。被告仍執前
    詞否認犯罪，提起上訴，為無理由，應予駁回。
據上論斷，應依刑事訴訟法第三百六十八條，判決如主文。
本案經檢察官鄭龍照到庭執行職務。
中　　華　　民　　國　　96　　年　 　6　　月　　22　　日
　　　　　　　　　刑事第十八庭審判長法　官  溫耀源
　　　　　　　　　　　　　　　　    法　官  邱同印
　　　　　　　 　 　　　　　　　　　法　官  段景榕
以上正本證明與原本無異。
不得上訴。
                                    書記官  陳靜姿
中　　華　　民　　國　　96　　年　 　6　　月　　22　　日
附錄：本案論罪科刑法條全文
中華民國刑法第284條
因過失傷害人者，處6月以下有期徒刑、拘役或5百元以下罰金，
致重傷者，處1年以下有期徒刑、拘役或5百元以下罰金。
從事業務之人，因業務上之過失傷害人者，處1年以下有期徒刑
、拘役或1千元以下罰金，致重傷者，處3年以下有期徒刑、拘役
或2千元以下罰金。
